【裁判字號】    99,司家聲,30
【裁判日期】    990826
【裁判案由】    請求遺產管理人報酬
【裁判全文】
臺灣板橋地方法院民事裁定            99年度司家聲字第30號
聲  請  人  財政部國有財產局臺灣北區辦事處（即被繼承人林
            豐本之遺產管理人）
法定代理人  乙○○
上列聲請人因擔任被繼承人甲○○之遺產管理人聲請核定報酬，
本院裁定如下：
    主      文
聲請人得請求代為管理被繼承人甲○○遺產之報酬及墊付費用合
計新臺幣肆萬捌佰參拾柒元。
聲請程序費用由被繼承人甲○○之遺產負擔。
    理      由
一、本件聲請意旨略以：
（一）鈞院99年度財管字第1 號民事裁定選任聲請人為被繼承人
      甲○○之遺產管理人，並以99年度司家催字第83號民事裁
      定准對其債權人及受遺贈人為公示催告，經聲請人於民國
      99 年5月5 日刊報公告，期限至100 年11月4 （對債權人
      及受遺贈人）屆滿；另被繼承人甲○○於98年7 月3 日死
      亡，其大陸地區繼承人聲明繼承期限於101 年7 月2 日屆
      滿。茲因鈞院98年度司執字第52384 號拍賣抵押物強制執
      行事件，為參與分配之需，特為此聲請。
（二）依民法第1183條規定：「遺產管理人得請求報酬，其數額
      由親屬會議按其勞力及其與被繼承人之關係酌定之。」，
      惟本案並無親屬會議可資酌定報酬數額，爰依財政部訂頒
      「代管無人承認繼承遺產作業要點」第14點第（3） 款規
       定 ：「管理報酬，應依民法第1183條規定，聲請法院酌
      定，並請優先分配，其請求標準，不得低於孳息收入部分
      十分之三及遺產現值百分之一。」。查被繼承人甲○○所
      遺臺北縣泰山鄉○○街49號房地（登記為森林段801 地號
      持分1/5 、842 建號），依照鈞院民事執行處99年5 月28
      日板院輔98司執金字第52384 號通知拍賣之最低價額計算
      ，不動產總值為370 萬元，爰聲請人之管理報酬依上開要
      點規定按遺產總值百分之一計算為3 萬7,000 元；另聲請
      人管理本案遺產共墊付3,837 元（內含本件裁判費1,000
      元），即聲請人代管期間之管理費用為4 萬0,837 元，為
      此聲請酌定被繼承人甲○○之遺產管理人報酬等語。
二、按遺產管理人得請求報酬，其數額由親屬會議按其勞力及其
    與被繼承人之關係酌定之；被繼承人無親屬會議可資酌定報
    酬數額，遺產管理職務終結前，應依民法第1183條規定，聲
    請法院酌定報酬，其請求標準不得低於孳息收入部分十分之
    三及遺產現值百分之一，財政部訂頒之「代管無人承認繼承
    遺產作業要點」第14點第3 項規定可資參考。經查：
（一）聲請人主張其前經本院99年度財管字第1 號民事裁定選任
      為被繼承人甲○○之遺產管理人，並以99年度家催字第83
      號民事裁定准對其債權人及受遺贈人為公示催告，經聲請
      人於99年5 月5 日刊報公告，期限至100 年11月4 （對債
      權人及受遺贈人）屆滿；另被繼承人甲○○於98年7 月3
      日死亡，其大陸地區繼承人聲明繼承期限於101 年7 月2
      日屆滿，此有聲請人提出本院99年度財管字第1 號民事裁
      定暨確定證明書影本、99年司家催字第83號裁定影本、剪
      報影本各1 件為證，自堪信為真實。
（二）被繼承人甲○○遺有臺北縣泰山鄉○○段801 地號（持分
      1/5 ）土地暨其上臺北縣泰山鄉○○街49號842 建號之建
      物，經本院民事執行處核定該等不動產之最低拍賣價額總
      值為370 萬元，此有聲請人所提土地暨建物登記謄本、本
      院民事執行處99年5 月28日板院輔98司執金字第52384 號
      通知影本為證。
（三）聲請人因管理被繼承人甲○○遺產所墊付之費用合計為
      3,837 元，此有聲請人所提出之被繼承人甲○○遺產管理
      費用計算明細表1 件、墊付費用明細暨單據影本等件在卷
      足憑。
（四）本件被繼承人甲○○無親屬會議可資酌定報酬數額，為此
      聲請人依民法第1183條之規定，按上開財政部訂頒「代管
      無人承認繼承遺產作業要點」之標準，依被繼承人遺產現
      值百分之一計算請求代管遺產之報酬37,000元，以及墊付
      費用3,837 元，合計共40,837元。本院參酌前開卷附被繼
      承人遺產相關資料、遺產管理費用計算明細表、墊付費用
      單據等，經核聲請人聲請酌定上開數額，尚無不合，應予
      准許。
三、依非訟事件法第21條第2 項、民事訴訟法第78條及第95 條
    ，裁定如主文。
四、如對本裁定抗告須於裁定送達後10日內向本院提出抗告狀，
    並繳納抗告費新臺幣1,000 元。
中    華    民    國    99    年    8     月    26    日
                  家事法庭      司法事務官  翟天翔

司法院資訊處製作；財團法人民間司法改革基金會備份。
